【裁判字號】    89,家訴,15
【裁判日期】    890728
【裁判案由】    否認子女
【裁判全文】
臺灣板橋地方法院民事判決  八十九年度家訴字第一五號
    原      告  丁○○
    訴訟代理人  趙元昊律師
    複代理人    張玉希律師
                丙○○      住台北巿和平西路一段二十八號十一樓
    被      告  乙○○民國八.
                            住.
    兼右一人    甲○○      籍設台北縣蘆洲巿南村永平街三二巷三三弄二十一號
    法定代理人              四.
                            現因案在臺灣臺中監獄執行中
右當事人間請求否認子女事件，本院判決如左：
    主      文
確認被告乙○○非原告與被告甲○○之婚生子。
訴訟費用由被告負擔。
    事      實
甲、原告方面：
  一、聲明：如主文所示。
  二、陳述：
    (一)原告與被告甲○○係於民國七十八年間結婚，被告甲○○於八十三年間被移送
      感訓，並撤銷假釋執行無期徒刑，迨八十八年雙方經由鈞院以八十八年度婚字
      第二十七號民事判決准予離婚，並於八十八年三月二十八日判決確定。
    (二)惟原告於八十八年八月二十八日產下一子即被告乙○○，戶政機關係由被告乙
      ○○出生之日回溯第一百八十一日起三百零二日止，查明在此受胎期間原告與
      被告甲○○有婚姻關係，是以將被告乙○○之生父依法登記為被告甲○○，然
      被告乙○○之生父實非被告甲○○，蓋被告甲○○於八十三年間即在監執行感
      訓及無期徒刑，從未與原告有同居之事實。
    (三)按「妻之受胎，係在婚姻關係存續中者，推定其所生子女為婚生子女」、「前
      項推定，如夫妻之一方能證明妻非夫受胎者，得提起否認之訴，．．．．」民
      法第一千零六十三條定有明文；又「否認子女之訴，．．．．由妻提起者，以
      夫及子女為共同被告」，民事訴訟法第五百八十九條之一亦定有明文。被告乙
      ○○既非被告甲○○之子且原告亦能證明，是以原告自得依民法第一千零六十
      三條第二項之規定提起否認子女之訴，為此，訴請判令如主文第一項所示。
    (二)對於法務部調查局之鑑定結果及證人謝信忠之證詞均無意見。
  三、證據：提出本院八十八年度婚字第二七號民事判決影本一件、戶籍謄本二件、
      戶口名簿影本一紙為證。
乙、被告方面：
  一、聲明：同意原告之請求。
  二、陳述：伊自八十二年九月二十二日起執行，被告乙○○確非伊與原告所生之婚
            生子。對於法務部調查局之鑑定結果及證人謝信忠之證詞均無意見。
丙、本院依職權囑託法務部調查局鑑定證人謝信忠與被告乙○○間之親子血源關係、
    函查被告甲○○移監或借提之情形及調閱被告甲○○刑案資料查註紀綠表，並訊
    問證人謝忠信。
    理      由
甲、程序方面：
    按關於認諾及訴訟上自認或不爭執事實之效力之規定，於否認子女之訴不適用之
    。民事訴訟法第五百九十五條定有明文。本件被告固同意原告之請求，惟本院依
    據首揭規定，不得逕行宣示確認被告乙○○非原告與被告甲○○所生之婚生子而
    為被告敗訴之判決，合先敘明。
乙、得心證之理由：
  一、原告主張其與被告甲○○係於七十八年間結婚，被告甲○○於八十三年間被移
      送感訓，並撤銷假釋執行無期徒刑，迨八十八年雙方經由鈞院以八十八年度婚
      字第二十七號民事判決准予離婚，並於八十八年三月二十八日判決確定。惟原
      告於八十八年八月二十八日產下一子即被告乙○○，然原告與被告甲○○自八
      十三年間起已無同居之事實，該子顯無可能係被告甲○○之婚生子女。為此，
      依民法第一千零六十三條第二項之規定，訴請確認被告乙○○非原告與被告甲
      ○○所生之婚生子等語，被告則同意原告之請求。
  二、本件原告起訴主張其與被告乙○○本係夫妻，雖於八十八年三月二十八日經裁
      判離婚確定，而被告許維倫係於八十八年八月二十八日出生，因受胎期間在前
      婚姻關係存續中，故推定被告乙○○為被告甲○○之婚生子之事實，業據其提
      出戶籍謄本二件、本院八十八年度婚字第二七號民事判決影本一件為證，堪信
      為真實。
  三、又原告主張其與被告甲○○離婚前，自八十三年間因被告甲○○入監服刑，婚
      姻生變，期間並未同居，被告乙○○顯非自被告甲○○受胎所生之事實，業經
      被告甲○○自認在卷，被告甲○○於八十三年四月二十日進入臺灣臺中監獄執
      行，期間未理移監作業，曾於八十八年一月五日由本院八十八年度婚字第二七
      號因審理之需而借提，嗣於八十八年一月二十五日返監乙節，亦經本院向臺灣
      臺中監獄函查明確，有該監所八十九年四月二十五日中監總０二四五六號函附
      卷可參，佐以本院囑託法務部調查局鑑定被告乙○○與證人謝信忠之親子血源
      關係之結果：「依據遺傳法則，乙○○之各項ＤＮＡ型別與謝信忠之相對應型
      別均無矛盾，因此認為乙○○與謝信忠二者間有可能（機率為百分九十九以上
      ）存在一等親直系血緣關係。」，有該局（89）陸（四）字第八九０三六八三
      六號定通知書一紙附卷可稽，是以原告此部分之主張，亦屬真實。
  四、按民法第一千零六十三條第一項推定之婚生子女，如夫妻之一方能證明妻非自
      夫受胎者，得於知悉子女出生之日起，一年內提起否認之訴，同條第二項定有
      明文。查被告乙○○之受胎期間，既係在原告與被告甲○○之婚姻關係存續中
      ，則依法自應推定被告乙○○為原告與被告甲○○之婚生子，然原告受胎懷有
      被告乙○○時，無法與被告甲○○發生性行為，即被告乙○○非自被告甲○○
      受胎，準此，原告於八十八年八月二十八日產下（知悉）被告乙○○起一年內
      提起本件訴訟，洵屬有據，應予准許。
據上論結，本件原告之訴為有理由，依民事訴訟法第八十五條第一項前段、第七十八
條，判決如主文。
中      華      民      國    八十九    年      七      月    二十八    日
                                臺灣板橋地方法院家事法庭
~B法      官  徐福晉
右正本證明與原本無異。
如不服本判決，應於判決送達後廿日內，向本院提出上訴狀。
中      華      民      國    八十九    年      七      月    二十八    日
~B法院書記官  陳金鳳


司法院資訊處製作；財團法人民間司法改革基金會備份。
